臺灣高雄地方法院民事判決　　　　　　　93年度訴字第2001號
原　　　告　三夏企業股份有限公司
法定代理人　丁○○
訴訟代理人　樓嘉君律師
被　　　告　甲○○
　　　　　　乙○○○
上　一　人
訴訟代理人　丙○○
　　　　　　郭國益律師
當事人間確認債權不存在等事件，本院於民國94年3 月28日言詞
辯論終結，判決如下：
    主  文
原告之訴駁回。
訴訟費用由原告負擔。
    事  實  及  理  由
一、本件被告甲○○經合法通知，未於言詞辯論期日到場，核無
    民事訴訟法第386 條各款所列情形，爰依原告聲請，由其一
    造辯論而為判決。
二、原告主張：伊於民國88年11月間，就被告甲○○所有坐落高
    雄縣內門鄉○○○段826 之2 地號、地目林、面積26039 平
    方公尺、權利範圍全部及同段第940 之5 地號、地目林、面
    積62657 平方公尺、權利範圍全部之二筆土地（下稱系爭土
    地）向本院聲請假扣押，經本院以88年度全字第5923號裁定
    准許後，伊提供新台幣（下同）0000000 元為擔保金，聲請
    本院以88年度執全字第4925號實施假扣押查封系爭土地在案
    。嗣伊對甲○○起訴請求損害賠償，經臺灣高等法院高雄分
    院（下稱高雄高分院）判決甲○○應將系爭土地所有權全部
    移轉登記予伊指定之訴外人即丁○○，甲○○不服提起上訴
    ，經最高法院以92年度台上字第1595號判決上訴駁回而告確
    定。伊擬據以辦理系爭土地所有權移轉登記，詎甲○○竟與
    其姐即被告乙○○○串通，由乙○○○於81年9 月2 日，以
    本院81年度票字第5332號本票准許強制執行裁定聲請強制執
    行後，因甲○○無財產可供執行而發給債權憑證，嗣於92年
    9 月29日，以本院81年度執字第7373號債權憑證為執行名義
    ，聲請本院以92年度執字第45541 號對甲○○所有財產強制
    執行，並查封系爭土地，迄未終結。惟被告間並無本院81年
    票字第5332號本票准許強制執行裁定所示之本票及利息債權
    債務關係（下稱系爭本票及利息債權）存在。彼等本票債權
    不存在致伊權利地位處於難以實現之不安狀態，故有確認之
    必要等情。爰本於本票債權債務關係不存在法律關係，聲明
    ：確認乙○○○對甲○○就本院81年票字第5332號所示其中
    0000000 元之本票債權，及自82年9 月28日起至清償日止，
    按年息百分之5 計算之利息債權不存在。
三、甲○○固未到庭為聲明及陳述，惟據其具狀所為聲明及陳述
    ，與乙○○○均以：原告提起本件訴訟並無即受確認判決之
    法律上利益等語；乙○○○另以：伊與甲○○間確存在系爭
    本票及利息債權，此源於甲○○自72年起至74年間陸續開立
    其夫即訴外人鄭玉吉之支票11紙向伊借款，迄至77年3 月30
    日止，因甲○○迄未還款，遂開立0000000 元本票1 紙交付
    乙○○○，以換回該11紙支票。又伊曾受償900000元，是伊
    對甲○○之本票債權現為0000000 元等詞，資為抗辯。均聲
    明：原告之訴駁回。
四、兩造不爭執事項：
（一）原告於88年11月間，就甲○○所有系爭土地向本院聲請假
      扣押，經本院以88年度全字第5923號裁定准許後，原告提
      供0000000 元為擔保金，聲請本院以88年度執全字第4925
      號實施假扣押查封系爭土地在案。
（二）原告起訴請求甲○○賠償損害，經高雄高分院判決甲○○
      應將系爭土地所有權全部移轉登記予原告指定之人丁○○
      ，甲○○不服提起上訴，經最高法院以92年度台上字第15
      95號判決上訴駁回而告確定。
（三）乙○○○於81年9 月2 日，以本院81年度票字第5332號本
      票准許強制執行裁定聲請強制執行後，因甲○○無財產可
      供執行而發給債權憑證，嗣於92年9 月29日，以本院81年
      度執字第7373號債權憑證為執行名義，聲請本院以92年度
      執字第45541 號對甲○○所有財產強制執行，並查封系爭
      土地，迄未終結。
五、兩造於本院審理中協商爭點為：（一）本件原告有無即受確
    認判決之法律上利益？（二）乙○○○對甲○○是否存在00
    00000 元之本票債權，及自82年9 月28日起至清償日止，按
    年息百分之5 計算之利息債權？
（一）原告提起本院訴訟有無即受確認判決之法律上利益？
  １、按確認法律關係之訴，非原告有即受確認判決之法律上利
      益者，不得提起之，民事訴訟法第247 條第1 項前段定有
      明文。次按所謂即受確認判決之法律上利益，係指法律關
      係之存否不明確，原告主觀上認其在法律上之地位有不安
      之狀態存在，且此種不安之狀態，能以確認判決將之除去
      者而言，若縱經法院判決確認，亦不能除去其不安之狀態
      者，即難認有受確認判決之法律上利益（最高法院52年度
      台上字第1240號判例要旨參照）。
  ２、經查，原告主張乙○○○對甲○○並無系爭本票及利息債
      權存在，故其據以聲請本票准許強制執行之裁定亦屬不當
      ，自不得併案查封系爭土地等情，為被告所否認。足徵兩
      造就被告間究竟存否系爭本票及利息債權乙節生有爭執。
      堪認上開法律關係之存否確屬不明。次查，原告主張乙○○○併案查封系爭土地，如繼續拍賣等強制執行，將影響
      伊根據上開確定判決取得系爭土地之所有權移轉登記等情
      ，亦如前述，顯見原告主觀上認其在系爭土地所有權移轉
      登記法律上地位，可能因乙○○○繼續強制執行系爭土地
      而受影響。是原告主觀上認其法律上地位有不安之狀態存
      在，亦堪認定。
  ３、又查，原告於88年11月間，為保全將來金錢債權之強制執
      行，聲請就甲○○所有系爭土地為假扣押查封在案；其後
      ，乙○○○於92年9 月29日，以前開終局金錢債權執行名
      義，聲請強制執行甲○○所有系爭土地，且查封迄今乙節
      ，為兩造所不爭執，堪予認定；再查，彰化商業銀行股份
      有限公司（下稱彰銀）於93年3 月25日，以本院93年3 月
      18日93年度拍字第582 號拍賣抵押物裁定為執行名義，聲
      請強制執行甲○○所有系爭土地，亦併案查封系爭土地迄
      今等節，並為兩造所不爭執，且據本院調取88年度全字第
      5923號、92年度執字第45541 號、93年度執字第16594 號
      卷宗核閱屬實。顯見原告假扣押系爭土地之保全執行程序
      已經移為乙○○○依債權憑證及彰銀依拍賣抵押物裁定為
      執行名義之終局執行程序，堪可認定。是縱認原告主張被
      告間並無系爭本票及利息債權存在，乙○○○不得依上開
      執行名義就系爭土地為強制執行乙節為真實，惟系爭土地
      查封之效力既仍為彰銀前開執行程序所援用，則原告獲得
      本件勝訴，亦無從執以辦理系爭土地所有權移轉登記而獲
      得法律上之保障，亦即原告在私法上之不安之狀態仍然無
      法除去。從而，依照上開說明，原告提起本件訴訟，難認
      有即受確認判決之法律上利益。
  ４、末查，原告雖主張：系爭土地縱使遭彰銀拍賣，然其可對
      彰銀請求損害賠償，故伊提起本件確認之訴，即可防止乙○○○參與受償，故仍有確認法律上利益等語，惟按彰銀
      若繼續依法執行拍賣系爭土地，亦難認即對原告負擔損害
      賠償責任。是原告此部分主張，即有誤會，難予採憑。況
      本件係移轉登記請求權因查封登記，致無從辦理所有權登
      記，核亦與損害賠償無關，併予敘明。
（二）綜上，原告提起本件訴訟，既無即受確認判決之法律上利
      益，自不應准許，應予駁回。
六、兩造其餘攻擊防禦方法，無礙本件勝負之判斷，爰不一一論
    敘，附此敘明。
據上論結：本件原告之訴為無理由，依民事訴訟法第385 條第1
項前段、第78條，判決如主文。
中　華　民　國　　94  　年　  　4 　 　月　   　22　　　日
　　　　　　　　　　　　臺灣高雄地方法院民事第二庭
                            審判長法　　　官  李昭彥
                                  法      官  劉定安
                                  法      官  黃呈熹
右為正本係照原本作成。
如不服本判決，應於送達後廿日內，向本院提出上訴狀並表明上
訴理由，如於本判決宣示後送達前提起上訴者，應於判決送達後
十日內補提上訴理由書（須附繕本）。
中　華　民　國　　94  　年　  　4 　 　月　   　22　　　日
                                  法院書記官　曾瓊玉
